【裁判字號】    99,台上,6784
【裁判日期】    991028
【裁判案由】    偽造文書
【裁判全文】
最高法院刑事判決            九十九年度台上字第六七八四號
上  訴  人  甲○○
上列上訴人因偽造文書案件，不服台灣高等法院中華民國九十八
年四月八日第二審判決（九十八年度上訴字第六四四號，起訴案
號：台灣桃園地方法院檢察署九十五年度偵字第五七五０號），
提起上訴，本院判決如下：
    主  文
原判決撤銷，發回台灣高等法院。
    理  由
本件原判決認定上訴人甲○○有其事實欄所載之犯行，因而撤銷
第一審判決，改判仍依修正前牽連犯之規定，從一重論處上訴人
共同連續行使偽造私文書，足以生損害於他人罪刑。固非無見。
惟查：(一)、有罪之判決書，須記載認定之犯罪事實，並於理由說
明憑以認定之證據，以使事實與理由兩相一致，方為合法。原判
決事實認定上訴人與吳英哲及真實姓名年齡不詳之「張永清」共
同基於行使偽造私文書及為自己不法所有之概括犯意聯絡，先後
於原判決附表（下稱附表）所示之出貨單日期，共同向聯盛輪胎
股份有限公司（下稱聯盛公司）負責人黃金益或其配偶乙○○佯
稱有如附表所示之汽車維修廠或輪胎行欲向聯盛公司購買輪胎，
使彼等陷於錯誤，乃陸續繕打出貨單並囑由上訴人至倉庫領出如
附表所示之輪胎及鋁圈後，運往各該汽車維修廠或輪胎行，爾後
再由甲○○或吳英哲或「張永清」三人中之一人，於如附表所示
各該出貨單上或應收帳款明細單上偽造各汽車維修廠或輪胎行之
商號或負責人名義之簽名，以表明各該商號已收受輪胎及鋁圈等
貨品之意，而偽造各該商號或其負責人名義之出貨單私文書後，
再由甲○○持回聯盛公司向負責人黃金益或乙○○行使，而生損
害於各該商號及其負責人與聯盛公司；然理由欄並未就上訴人偽
造各該商號或其負責人之簽名、及其與吳英哲及「張永清」間就
該部分有犯意聯絡及行為分擔，說明所憑之證據，自嫌理由欠備
。(二)、證據雖已調查而其內容尚未明瞭者，即與未經調查無異，
如遽行判決，仍屬應於審判期日調查之證據而未予調查。又刑法
第二百十條之偽造文書，以無製作權之人冒用他人名義而製作該
文書為其要件之一。原判決事實認定上訴人及吳英哲、「張永清
」共同在聯盛公司之出貨單上偽造附表各汽車維修廠或輪胎行之
商號或負責人名義之簽名，以表明各該商號已收受輪胎及鋁圈等
貨品之意，而偽造各該商號之私文書，並將附表所示出貨單上之
偽造之簽名宣告沒收。然依該附表所示，其中署名記載「不詳」
有四筆、「難以辨識」有六筆，究竟冒用何人名義製作該文書，
生損害於何人？攸關是否該當於偽造私文書之構成要件，原審未
予調查審認，自有應於審判期日調查之證據未予調查之違法。附
表上另署名「王」有二筆、「鄭」一筆、「嘉益」有二筆、「盛
」二筆、「王太山」一筆部分，究竟上訴人與吳英哲等虛捏何人
名義所製作？上訴人與吳英哲均到案，非不能傳喚各該商號予以
調查，或將上訴人及吳英哲平日之筆跡送請鑑定，原審未進一步
調查，同有調查未盡之違法。上訴意旨指摘原判決上開部分違背
法令，尚非全無理由，應認有撤銷發回更審之原因。至詐欺部分
因與偽造私文書部分，有審判不可分之關係，自應一併發回。
據上論結，應依刑事訴訟法第三百九十七條、第四百零一條，判
決如主文。
中    華    民    國  九十九  年    十    月  二十八  日
                      最高法院刑事第十一庭
                          審判長法官  石  木  欽
                                法官  洪  佳  濱
                                法官  韓  金  秀
                                法官  段  景  榕
                                法官  周  煙  平
本件正本證明與原本無異
                                      書  記  官
中    華    民    國  九十九  年   十一   月    二    日
                                                      Ｅ

司法院資訊處製作；財團法人民間司法改革基金會備份。
